【裁判字號】    92,交聲更,22
【裁判日期】    920611
【裁判案由】    違反道路交通管理處罰條例聲明異議
【裁判全文】
臺灣臺北地方法院交通事件裁定                    九十二年度交聲更字第二二號
    原處分機關  臺北市交通事件裁決所
    異  議  人
    即受處分人  甲○○
右列受處分人因違反道路交通管理處罰條例事件，對於臺北市交通事件裁決所民國九
十一年六月十二日裁決書（原處分案號：北市裁三字第駕裁二二－ＡＢＸ七六一○○
二號），聲明異議，受處分人不服本院九十一年十一月十八日九十一年度交聲字第九
七六號裁定，提起抗告，經臺灣高等法院於九十一年十一月十八日九十一年度交抗字
第一○九二號裁定發回更審，本院裁定如左：
    主  文
異議駁回。
    理  由
一、本件異議人即受處分人於民國九十一年五月二十七日十三時許，騎乘車牌號碼Ｇ
    ＭＴ－九六二號重型機車，沿台北市○○街由東往西方向行駛，行經台北市○○
    街與博愛路設有燈光號誌管制之交岔路口，遇紅燈違規右轉往北沿博愛路方向繼
    續行駛，適為在該路段執行勤務之臺北市政府警察局中正第一分局警備隊警員乙
    ○○發覺並攔停，以其違反道路交通管理處罰條例第五十三條規定而當場舉發，
    嗣受處分人於指定應到案日期前提出申訴，經原處分機關函請舉發單位調查結果
    ，仍認受處分人確有前揭違規行為，原處分機關遂於九十一年六月十二日依前揭
    條例第五十三條、第六十三條第一項第三款及違反道路交通管理事件統一裁罰標
    準表（九十一年九月一日修正為違反道路交通管理事件統一裁罰基準表）之規定
    ，裁處受處分人新台幣（下同）一千八百元之罰鍰，並記違規點數三點。
二、訊據受處分人固不否認於前揭時、地騎乘前開車牌號碼之機車為警攔停之事實，
    惟矢口否認其有違反道路交通管理處罰條例第五十三條駕車紅燈右轉之行為，並
    以：當時因該交岔路口之斑馬線上有行人正等候綠燈穿越馬路，不便右轉以致煞
    車停下片刻，而當時交通號誌燈號方由綠燈轉由黃燈，俟行人讓開馬路後伊再行
    駛至博愛路，因伊於紅燈前，已將機車減速停於路口轉角處，機車並已朝向博愛
    路，於行人讓開後再向前行駛，並無紅燈右轉之行為云云置辯（參見本院九十二
    年五月五日訊問筆錄）。
三、惟查：
(一)、按汽車行駛應遵行燈光號誌之指示，又汽車駕駛人，行經有燈光號誌管制之交岔
    路口闖紅燈者，處一千八百元以上五千四百元以下罰鍰，並記違規點數三點，道
    路交通安全規則第一百零二條第一項第一款，道路交通管理處罰條例第五十三條
    、第六十三條第一項第三款分別定有明文，又同前條例第三條第八款之規定，車
    輛應包括機器腳踏車在內。
(二)、受處分人有於前述時、地騎乘機車紅燈右轉之違規事實，業據證人即當場開單告
    發受處分人之臺北市政府警察局中正第一分局警備隊警員乙○○，於本院九十二
    年五月五日調查時，以具結擔保其供述之真實性，並在負擔偽證罪之處罰心理狀
    態下供稱：「‧‧‧我當時開巡邏車，沿著博愛路由南往北行駛，在尚未到達與
    貴陽街交岔路口前，博愛路上南北向的燈號就已經是綠燈了，當我到達貴陽路與
    博愛路口時，看到受處人紅燈順向右轉，人行穿越道上並沒有受處分人所稱有行
    人阻擋他行車動態情形，當時人行道上根本沒有人。」、「‧‧‧巡邏車的位置
    離路口大約五十公尺，‧‧‧視線可以看得到，當時是由我駕駛，所以由前座玻
    璃可以看得很清楚。」等語，並當庭繪出受處分人違規地點之示意圖（參見本院
    訊問筆錄），足見當時警員乙○○攔停取締受處分人，確實看見受處分人駕車行
    經有燈光號誌管制之交岔路口時，紅燈右轉，況依證人陳述取締當時所處之角度
    、位置及過程，顯示其特別謹慎確認受處分人之違規行為無誤，故證人依法舉發
    ，並無不當。
(三)、證人乙○○乃為原處分機關所認定受處分人有前開違規行為之原證人，其並到庭
    在本院法官面前以言詞供述本件訴訟上之待證事實，即受處分人有上述違規事實
    ，則本院由舉發員警上開供述已得有受處分人確有於前述時、地駕駛前揭車牌號
    碼之車輛，所為違規行為之心證，且於本件卷存證據資料內並無任何積極證據足
    以證明證人上開供述係屬虛偽，亦無有足以令人顯信證人供述為不可採之品性證
    據或前科證據存在，本院自不得僅以證人為本件開單告發受處分人之員警，而全
    盤抹煞其在訴訟上所具有之原證人資格，而受處分人對前開證人之供述並無法舉
    出或請本院調查任何對其有利之證據資料，已使本院對證人所供述受處分人違規
    之事實產生任何合理之懷疑，且交通警察舉發違反處罰條例之違規事實，本質上
    為行政處分，係公務員基於職務上之權力，依法就特定之具體事件所為之具有公
    法上效果之單方行政行為。基於公務員為公法上之行為具有公信力之原則，該行
    政行為當可被推定為真正，其據以依法處分之事實認定，亦為正確無誤。
(四)、再受處分人辯稱當時沿貴陽街由東往西，行至該路段與博愛路設有燈光號誌管制
    之交岔路口，欲右轉往北沿博愛路方向繼續行駛，因貴陽街東側行人穿越道上有
    行人正等候綠燈穿越馬路，以致無法順利右轉云云，然若其行車方向之號誌為綠
    燈，依該交岔路口行車號誌之時相設計，博愛路上南北向之號誌應為紅燈，則沿
    博愛路穿越貴陽街東側行人穿越道上當時應無行人穿越道路之情，由此足徵，前
    揭證人乙○○證述當時人行道上根本沒有人等情，應堪採信，而被告辯稱因行人
    之故以致延遲行車速度，迨轉過交岔路口時已是紅燈一節，因其無法舉證以實其
    說，且與常情有違，所辯不足採信。
(五)、綜上所述，本件受處分人僅稱其係綠燈右轉云云，既未能提出證據以資證明其確
    無違規行為，尚難認為其辯解為可採，本件事證明確，受處分人之違規行為堪以
    認定。從而，原處分機關依道路交通管理處罰條例第五十三條及第六十三條第一
    項第三款、違反道路交通管理事件統一裁罰標（基）準表之規定，裁處受處分人
    一千八百元之罰鍰，並記違規點數三點之處分，核無違誤。本件聲明異議為無理
    由，應予駁回。
四、據上論斷，應依道路交通案件處理辦法第十九條，裁定如主文。
中      華      民      國    九十二    年      六      月     十一     日
                                      臺灣臺北地方法院交通法庭
                                          法  官  鄧  德  倩
右正本證明與原本無異。
如不服本裁定，應於裁定送達後五日內向本院提出抗告狀。
                                          書記官  謝  韻  華
中      華      民      國    九十二    年      六      月     十一     日


司法院資訊處製作；財團法人民間司法改革基金會備份。
